臺灣屏東地方法院刑事判決　　　　　　　　　　　　　九十一年度易字第七一七號
　　公　訴　人　臺灣屏東地方法院檢察署檢察官
　　被　　　告　丁○○
右列被告因詐欺案件，經檢察官提起公訴（九十一年度偵緝字第三一號），本院判決
如左：
    主  文
丁○○無罪。
    理  由
一、公訴意旨略以：被告丁○○為設於屏東縣潮州鎮○○路八八巷三○○號（起訴書
    誤為屏東縣竹田鄉○○村○○路六十八號）養豬場之負責人，明知先前積欠他人
    債務，遭其催討，已無支付能力，竟基於意圖為自己不法所有之概括犯意，先於
    民國九十年五月十三日，將前揭養豬場之四百五十隻豬隻，連同庫存飼料、牛油
    等豬舍用物，以新台幣（下同）二百八十萬元，全部販售予不知情之洪文雄、鄭
    信三二人，另將養豬場以每月租金四十萬元出租予其等二人，並收取支票於當日
    兌現後，除將所得現金清償積欠他人之債務外，並將前開養豬場之庫存豬隻飼料
    運往他處，而連續於同年月十四日、十五日，向昔有生意往來、從事豬隻飼料買
    賣生意之告訴人丙○○買進豬隻飼料二批計九萬七千四百零九元，告訴人因信任
    被告以往債信，不疑有詐，陷於錯誤，乃將豬隻飼料運往、交付上址之養豬場，
    共計約值九萬七千四百零九元。嗣於九十年五月十六日，告訴人提示被告於二月
    間購買豬隻飼料，所開立面額十六萬七千八百十七元之票據，遭銀行退票，並因
    被告遷移不明，逃逸無蹤，並避不見面，告訴人無法取得聯繫，始知受騙，因認
    被告涉有刑法第三百三十九條第一項之詐欺取財罪嫌。
二、按犯罪事實應依證據認定，無證據不得推定其犯罪事實；不能證明被告犯罪者，
    應諭知無罪之判決，刑事訴訟法第一百五十四條、第三百零一條第一項分別定有
    明文。又告訴人之告訴，係以使被告受刑事訴追為目的，是其陳述是否與事實相
    符，仍應調查其他證據以資審認；且認定不利於被告之事實，須依積極證據，苟
    積極證據不足為不利於被告事實之認定時，即應為有利於被告之認定，更不必有
    何有利之證據，最高法院五十二年度台上字第一三００號及三十年上字第八一六
    號判例分別著有明文可資參照。次按刑法第三百三十九條第一項詐欺罪之成立，
    須意圖為自己不法之所有，以詐術使人將本人或第三人之物交付為要件，所謂以
    詐術使人交付，必須被詐欺人因其詐術而陷於錯誤，若其所用方法，不能認為詐
    術，亦不致使人陷於錯誤，即不構成該罪（最高法院四十六年台上字第二六０號
    判例參照）。至於債務人於債之關係成立後，如有未依債之本旨履行民事債務之
    情形，在一般社會經驗上可能之原因甚多，縱令是出於惡意不為履行，苟無足以
    證明其在債之關係發生時，自始即具有不法所有意圖之積極證據，亦僅能令負民
    事債務不履行之責任，依刑事訴訟法第一百五十四條之規定，尚不得據此債信違
    反之客觀事態，而推定債務人原有詐欺取財或詐欺得利之犯意。
三、公訴人認被告涉有上開犯行，無非係以告訴人之指述，及被告將屏東縣潮州鎮○
    ○路八八巷三○○號養豬場之豬隻、飼料等物出售，且持該價款全數用以清償債
    務後，猶向告訴人買進飼料並運往他處，嗣後其所開具用以支付飼料款之支票迭
    遭退票等為其主要論據。惟訊據被告堅詞否認有何詐欺犯行，辯稱：近來數年間
    持續向告訴人買進養豬飼料，九十年五月間固然將屏東縣潮州鎮○○路八八巷三
    ○○號養豬場之豬隻、飼料等物出售，惟其時尚有位於屏東縣萬丹鄉竹林村十六
    號之養豬場，又因上開二處養豬場之豬隻必須持續食用飼料，故於九十年五月中
    旬仍向告訴人買進飼料並開具支票付款，且以上開出售豬隻及飼料等之價款委託
    其妹謝秀任給付飼料票款，惟因九十年五月間屏東縣萬丹鄉竹林村十六號飼養之
    豬隻染病大量死亡，謝秀荏恐被告清償能力變異而拒絕付款，始導致積欠告訴人
    飼料票款未付等語。
四、經查：
（一）被告原有屏東縣潮州鎮○○路八八巷三○○號及萬丹鄉竹林村十六號二處養豬
      場，近來數年持續向告訴人購買養豬飼料，於九十年五月十三日將屏東縣潮州
      鎮○○路八八巷三○○號養豬場之四百五十隻豬隻、庫存飼料、牛油等豬舍用
      物以二百八十萬元出售予洪文雄、鄭信三二人，且將該養豬場以每月租金四十
      萬元出租予其二人，並收取其二人交付之現金及支票八紙（票載發票日分別為
      九十年五月十二日、九十年五月十二日、九十年七月十日、九十年八月十日、
      九十年九月十日、九十年十月二十日、九十年十一月十日、九十一年二月十日
      票面金額共計為二百九十八萬元），然因上二開處養豬場之豬隻必須持續食用
      飼料，又於九十年五月十四、十五日向告訴人買進飼料並開具支票付款，惟嗣
      後該支票迭遭退票，致未按期給付飼料票款等情，業據被告供述明確及告訴人
      所不否認（見本院九十一年九月十三日及同年月二十四日審判筆錄），並有代
      收票據明細表、估價單二紙、支票二紙、退票理由單一紙附卷可稽，堪認實在
      。
（二）其次，被告於八十九年十二月二十三日與債權人陳妙慈調解成立，以二百一十
      萬元全數清償前所積欠之七百萬元債務，被告因此向謝秀荏借款二百一十萬元
      用以債務完畢，為此被告將前開出售豬隻等物取得之支票八紙交付與謝秀荏，
      以清償該二百一十萬元借款並委託其給付積欠告訴人之飼料票款，惟其後謝秀
      荏並未按期給付告訴人飼料票款，致被告積欠告訴人飼料票款未付等情，亦為
      被告自承不諱及告訴人稱陳無訛（見本院九十一年九月十三日審判筆錄），且
      經證人謝秀荏證述在卷，並有調解書及代收票據明細表各一紙附卷可憑，堪信
      屬實。
（三）再者，徵諸上開證人謝秀荏證述：被告交付其支票用以清償借款及給付飼料款
      ，但因其後被告之豬隻染病，恐其跳票，故未付款等語（見本院九十一年九月
      二十四日審判筆錄）。核與證人即從事畜牧廢棄物處理之乙○○證稱：其每日
      均清理萬丹鄉竹林村一帶之畜牧廢棄物，被告位於萬丹鄉竹林村之養豬場自九
      十年五月中旬開始，豬隻因染病而死亡數量暴增等語；及證人即出租萬丹鄉竹
      林村養豬場與被告之甲○○證陳：九十年四、五月之後，被告飼養之豬隻死亡
      數量愈來愈多等語（見本院九十一年九月二十四日審判筆錄），情節相符，足
      認被告位於萬丹鄉竹林村十六號之養豬場，九十年五月間因豬隻染病而大量死
      亡。被告所辯，證人謝秀荏因此未依其所託給付告訴人飼料票款等語，足堪信
      。
（四）綜上所述，告訴人與被告間先前即陸續有買賣飼料的往來，被告於九十年五月
      十四、十五日間仍持續向告訴人購買飼料，告訴人亦係基於與被告間之買賣飼
      料關係而為飼料之給付，且係因被告所託之謝秀荏見被告之豬隻大量死亡而不
      願支付飼料票款，致被告未能依約清償貨款，復查無其他積極證據足資證明被
      告確有詐欺犯行，故被告未能依約清償債務，應屬民事債務不履行所生糾葛，
      尚難認構成詐欺罪責，自應為無罪之諭知。
據上論斷，應依刑事訴訟法第三百零一條第一項，判決如主文。
本案經檢察官何克昌到庭執行職務。
中      華      民      國      九十一      年     十月     八     日
                                      臺灣屏東地方法院刑事第三庭
                                          法  官   洪乙心
右正本證明與原本無異。
如不服本判決應於收受本判決後送達後十日內向本院提出上訴書狀，其未敘述上訴理
由者，並得於提起上訴後十日內向本院補提理由書狀（均須按他造當事人之人數附繕
本 ）「切勿逕送上級法院」
                                          書記官   曾文玲
中      華      民      國      九十一      年    十    月      八      日
